【裁判字號】    94,訴,1106
【裁判日期】    950105
【裁判案由】    違反毒品危害防制條例
【裁判全文】
臺灣臺南地方法院刑事判決              94年度訴字第1106號
公  訴  人  臺灣臺南地方法院檢察署檢察官
被      告  癸○○
                    （現另案於台南分監執行中）
選任辯護人  陳祐良律師
上列被告因違反毒品危害防制條例案件，經檢察官提起公訴（93
年度偵字第8402號、94年度偵字第6804號），本院判決如下：
    主  文
癸○○連續販賣第一級毒品，處無期徒刑，褫奪公權終身，如附
表四編號一之第一級毒品沒收銷燬之，手機壹支（0000000000）
沒收，販賣毒品所得新臺幣貳萬伍仟元沒收，如全部或一部不能
沒收時，以其財產抵償之；又販賣第二級毒品，處有期徒刑柒年
貳月，手機壹支（0000000000）沒收，販賣毒品所得新臺幣伍佰
元沒收，如全部或一部不能沒收時，以其財產抵償之；又轉讓第
二級毒品，處有期徒刑捌月，如附表四編號二之第二級毒品沒收
銷燬之；應執行無期徒刑，褫奪公權終身，附表四所示之物均沒
收銷燬之，手機壹支（0000000000）沒收，販賣毒品所得新臺幣
貳萬伍仟伍佰元沒收，如全部或一部不能沒收時，以其財產抵償
之。
    事  實
一、癸○○（綽號家家）明知海洛因及安非他命分別係行政院公
    告查禁之第一、二級毒品，禁止任何持有、轉讓或販賣，竟
    分別基於販賣第一級毒品海洛因之概括犯意，及販賣、轉讓
    第二級毒品安非他命之犯意，自民國九十三年二月間某日起
    至同年六月間止，以其所有0000000000號之行動電話，與丙○○、辛○○、甲○○、戊○○等人連絡，以第一級毒品海
    洛因每小包新臺幣（下同）一千元、第二級毒品安非他命每
    小包五百元之代價，販賣第一、二級毒品予丙○○（原名朱
    治國）等人施用，詳細細節如附表一及附表二；其間癸○○
    見丙○○有意戒除海洛因毒癮，即另基於轉讓第二級毒品安
    非他命之犯意，於九十三年三月間某日，在前揭處所，以戒
    除第一級毒品海洛因毒癮需另行施用安非他命以戒除為由，
    無償轉讓第二級毒品安非他命一小包（詳如附表四編號二）
    予丙○○施用。嗣為臺南縣警察局永康分局據丙○○之母張
    梅玉檢舉，於九十三年六月四日下午二時許經張梅玉同意搜
    索丙○○位於臺南縣永康市○○路一九五巷二十二號住處，
    當場查獲癸○○前轉讓予丙○○之第二級毒品安非他命一小
    包等物，復依丙○○其所述鎖定癸○○，進而於九十三年七
    月十六日下午二時許，持搜索票搜索癸○○臺南市○區○○
    街二八巷十六號，當場查獲針筒二支，及經檢察官指揮及臺
    南縣警察局善化分局進行通訊監察，經鎖定癸○○毒品交易
    對象後，始於九十四年五月二十五日下午五時二十三分許，
    在臺南市○○街八四巷一號前，當場拘獲癸○○，並於其身
    上查獲第一級毒品海洛因一小包（詳如附表四編號一），復
    經通知辛○○、戊○○、甲○○等人到場，始查知上情。
二、案經臺南縣警察局永康分局、臺南縣警察局善化分局移送臺
    灣臺南地方法院檢察署檢察官偵查起訴。
    理  由
一、被告癸○○矢口否認前揭犯行，辯稱：「伊與丙○○有信用
    卡債務糾紛，故其於警訊及偵查中之指訴係挾怨報復，與辛○○亦有金錢糾紛，且有次因辛○○自行在伊家門口等藥頭
    ，致生衝突，其所言亦係誣指。伊懷疑戊○○因吸食迷幻藥
    頭腦不清，所言顛三倒四，全不可採。另甲○○則未指認販
    賣毒品者係伊，且伊從未見過甲○○更未販賣海洛因與伊。
    且不能以電話譯文旁邊的研判意見作為推論伊有販賣海洛因
    之依據等語。惟查：
（一）丙○○部分
    (1)被告於附表一編號一及附表三所示之時間、地點，以每次
      一千元之代價販賣第一級毒品海洛因與丙○○六次；及以
      欲戒除海洛因須改吸安非他命為由，無償轉讓第二級毒品
      安非他命與丙○○一次等情，業經丙○○於93年6月3日警
      詢筆錄中指述綦詳，丙○○更直指伊以0000000000號行動
      電話，連絡購買毒品海洛因之人，而該行動電話確係被告
      癸○○所有，復為被告癸○○直承無訛，再參諸丙○○於
      偵查中經轉換為證人具結後亦作相同之指訴（詳93偵字第
      8420號，p32，其中購買次數，由六次改為二、三次），
      足認丙○○上開指訴並非憑空捏造。
    (2)丙○○事後在本院審理時雖改稱警詢時因藥癮發作，致陳
      述有誤，在偵查時因有服用安眠藥之類藥物，故意識有點
      模糊，並改稱伊係與被告合資購買毒品海洛因，且否認與
      被告有何信用卡債務糾紛。然經檢察官再次追問，丙○○
      復表示在檢察官面前所為陳述均屬實，詳本院94年11月10
      日審理筆錄。本院認為丙○○關於被告販賣海洛因與伊之
      時間、地點、價格、次數及轉讓安非他命之緣由，在警詢
      及偵查指陳甚詳，且互核大致相合，若有所謂藥癮發作或
      服用安眠藥意識模糊之情形，實無可能就連絡購買海洛因
      之被告行動電話號碼在警詢時供述甚詳，且與被告所用之
      行動電話號碼相符，及被告之地址亦陳述無誤之理。且丙○○在警詢主動提供一包安非他命，並稱係被告無償轉讓
      ，經檢驗後確係安非他命無誤，詳如附表四編號二，丙○○在警詢及偵查之陳述，與事證所呈事實相符，本院認為
      並無丙○○所稱藥癮發作或者意識模糊的情狀，反有可信
      之特別情狀。丙○○事後在本院審理時改稱安非他命係向
      姓名年籍不詳之藥頭─小寶或阿歪要來的云云，顯有搪塞
      敷衍之意，本院認為丙○○在警詢及偵查中所述，有可信
      之特別情況，且為證明犯罪事實所必要，應得採為認定事
      實之依據。
    (3)被告雖一再以丙○○盜刷其信卡，致二人間有信用卡債務
      糾紛，丙○○可能挾怨報復，並舉其妻壬○○○為證。惟
      丙○○到場作證時，關於被告所指曾盜刷被告信用卡致生
      卡債糾紛一節，除承認曾拿信用卡資料給被告看以外，並
      無被告所指盜刷信用卡的行為，被告亦當庭陳明二人間之
      誤會已經過去，則關於被告所指之丙○○盜刷其信用卡所
      生之債務糾紛，究竟有無其事，除被告提出之信用卡繳款
      通知書外，關於何筆費用係丙○○在何時、何地、以何種
      方法盜刷，係向何商家購買物品而盜刷，盜刷金額多少等
      項，均無具體證據可供參酌，本院認為此部分並無實據，
      即難遽採。
    (4)本院認為丙○○關於被告販賣毒品與伊之時間、地點、價
      格、次數及轉讓安非他命之緣由，在警詢及偵查指陳甚詳
      ，且互核大致相合，應可採信。被告辯稱丙○○係因與伊
      有刷卡債務糾紛致故意誣指云云，除盜刷信用卡一節查無
      實據外，縱若屬實，丙○○是否有必要因此即故意誣攀被
      告涉犯死刑、無期徒刑之販賣第一級毒品罪，亦非無疑。
      故被告所辯，難認有據，尚難採憑。此外復有附表四編號
      二之安非他命扣案可憑，被告販賣第一級毒品海洛因及轉
      讓第二級毒品安非他命與丙○○之犯行，可以認定。
（二）辛○○部分
      辛○○自警詢、偵查及本院審理時均一再證述其購買毒品
      海洛因之對象係被告無誤，且在警詢及偵查中均陳明購買
      次數為十五次以上，價格均為一包一千元，詳辛○○於善
      化分局94年4月16日警詢筆錄及93年偵字第8420號卷，p70
      。其於審理時雖就次數改稱五次以上，惟考量其警詢及偵
      查時距離辛○○所稱向被告購買海洛因之時間較近，審理
      時距離購買時間較久，本院認為應以辛○○在警詢偵查中
      所述較為可採。至於被告辯稱與辛○○有金錢糾紛及曾發
      生衝突等情，除辛○○當庭否認外，被告關於此部分並未
      提出其他具體事證，以實其說，被告所辯是否可採，顯有
      可疑。況縱如被告所辯，伊與辛○○間確有金錢糾紛或曾
      生衝突，惟該糾葛尚非不共戴天，是否導致辛○○必以捏
      造事實，虛偽指控被告涉犯死刑、無期徒刑之販賣第一級
      毒品罪，方能消其怨懟？亦非無疑。本院認為被告關於辛○○之辯解，並無可採。此外，復有辛○○在警詢時指認
      被告之指認資料在卷可參，事證明確，被告此部分犯行，
      實可認定。
（三）戊○○部分
      戊○○於偵查中亦陳明係一包五佰元之代價，向一位「蔣
      姓」男子購買安非他命，更在檢察官提示其於警詢之指認
      照片時，確認「蔣姓」男子即被告癸○○。嗣後在本院審
      理時更證稱在檢察官面前所述均實在，且曾向被告癸○○
      借款一萬元，尚未清償，惟販賣安非他命與伊之人是否被
      告，因為好像是，又好像不是，無法確認。本院認為戊○○既曾向被告癸○○借一萬元，尚未清償，顯與癸○○並
      非素不相識之人。其在警詢及偵查中二度指認被告照片，
      確認被告係販賣安非他命與伊之人，嗣後本院審理時，當
      庭命其指認販賣者是否被告癸○○，戊○○礙於情面，及
      考量尚積欠被告債務之事實，不敢當庭確認，衡情尚屬人
      情之常。本院認為戊○○於偵查中之指認，並無不可信之
      情況，其於本院審理時之證述，反有積欠被告債務之罣礙
      ，應以其於偵查中之證述較為可採。從而被告販賣第二級
      毒品安非他命與戊○○之犯行，亦可認定。
（四）甲○○部分
   (1) 甲○○係以每包一千元之代價在不詳地點之電動玩具店，
      向一綽號「家家」之人購買毒品海洛因四至五次，業據其
      於警詢中陳述甚詳，與其到庭接受詰問時證述內容大致相
      符。甲○○於本院審理時雖當庭否認販賣毒品與伊係被告
      癸○○，惟關於購買毒品海洛因時撥打之行動電話，則明
      確證稱號碼係「0000000000」，被告癸○○亦當庭坦承該
      行動電話係伊所使用，參諸甲○○同日證述，伊購買毒品
      之對象綽號叫「佳佳」，「佳佳」與癸○○的「家」字同
      音，則甲○○購買毒品對象是否如甲○○指認結果並非被
      告癸○○，尚非無疑。
   (2) 況查，甲○○於警詢時，曾就警方提供之六張照片，指認
      販賣海洛因之人係被告癸○○，有甲○○簽名其上之指認
      照片在卷可稽。經當日提供照片給甲○○指認之警員乙○○到庭證稱「利用電腦螢幕列出照片，六張照片都在同一
      張紙上」、「他也沒說什麼，就直接指認被告，『我是向
      他買的』」；製作筆錄之員警庚○○證稱「指認的動作是
      小隊長拿六張照片給甲○○指認」、「我們拿六張小張照
      片，他說有一個很像，就是他簽名的那一個，後來我們就
      另外調一張很像的那個人的大張照片給他指認，他說就是
      那一個」、「指認時沒有人向甲○○表示佳佳就是編號四
      那個人」，本院認為警方提供六張照片供甲○○指認，並
      非只提供二、三張照片，並無選樣性不足之問題，且甲○○指認時，亦無明示或暗示之動作，甲○○即逕行指認被
      告癸○○，且警方在甲○○初步指認後，更調取大張照片
      供甲○○確認，甲○○在確認無誤的情形下，才簽名指認
      ，本院認為該指認有可信之特別情況，且為證明犯罪所必
      要，應可採為認定事實之證據。
   (3) 甲○○所指販賣毒品海洛因者綽號為「佳佳」，與被告癸○○之「家」字同音，且其與販賣毒品者連絡時，所撥打
      電話，亦為被告癸○○之行動電話，甲○○更在警局提供
      六張照片之情形下，明確指認販賣毒品海洛因與伊之人係
      被告癸○○，足見甲○○購買毒品海洛因之對象係被告癸○○無誤。甲○○於本院審理時否認販賣毒品海洛因之人
      係被告癸○○，顯係礙於情面或事後迴護之舉，尚難遽採
      。被告癸○○於附表一編號三之販賣第一級毒品犯行，應
      可認定。
（五）被告雖舉丁○○為證，證明伊家中常有人聚集合買毒品、
      施用毒品及藥頭均到被告家中交貨等情，丁○○證述情節
      縱屬實，亦與前開各證人關於被告販賣第一、二級毒品之
      事實無涉。被告家中縱有多人聚集施用毒品，及交付毒品
      等情事，尚難據此即謂前開各證人之證述內容均不可採。
      故丁○○之證述內容尚難認與被告涉犯本件之犯行有關，
      自難採憑，附此敘明。
二、核被告於附表一之犯行，均係犯違反毒品危害防制條例第四
    條第一項之販賣第一級毒品罪；於附表二之犯行，係犯同條
    例第四條第二項之販賣第二級毒品罪；於附表三之犯行，係
    犯同條例第八條第二項之轉讓第二級毒品罪。起訴書附表二
    編號一、三被告販售與辛○○及甲○○者係第一級毒品海洛
    因，並非安非他命，起訴書列為附表二，謂被告販賣與辛○○、甲○○者係安非他命，應係海洛因之誤，業經檢察官於
    本院審理時當庭更正，詳本院94年11月10日審理筆錄，爰將
    此部分改列為附表一（販賣海洛因）編號二、三，特予敘明
    。被告多次販賣第一級毒品之犯行，時間緊接，手法相同，
    所犯又係構成要件相同之罪名，顯係基於概括犯意所為，應
    依連續犯規定論以一罪，因其法定最低本刑為死刑、無期徒
    刑，依法不再加重其刑。被告雖患憂鬱症，有奇美醫院診斷
    證明書在卷可參，惟其四肢健全，非無謀生能力，明知毒品
    戕害他人身心，危害社會，竟仍販賣第一級毒品，次數近二
    十次，對象多達三人，且經多位買受人指證歷歷下，猶否認
    犯行，其犯罪情狀查無可堪憫恕之處，尚無法依刑法第五十
    九條減輕其刑，併予指明。被告所犯前開三罪，犯意各別，
    罪名不同，應予分論併罰。爰審酌被告已有竊盜、麻藥、煙
    毒等多種前科，有臺灣高等法院被告前案紀錄表一份在卷可
    按，多次進出監獄，仍未能警惕言行，再有本件販賣第一級
    毒品海洛因、第二級毒品安非他命及轉讓第二級毒品之犯行
    ，危害他人身心，事後復否認犯行，毫無悔意，惟其販賣數
    量不大，造成社會危害，並非大毒梟可比，尚無與社會永久
    隔離之必要，就其所犯販賣第一級毒品罪，量處法定最低度
    刑無期徒刑，並宣告褫奪公權終身，所犯其餘二罪，分別量
    處如主文所示之刑，並定其應執行刑為無期徒刑，褫奪公權
    終身，以資儆懲。附表四為查獲之第一、二級毒品，依毒品
    危害防制條例第十八條第一項之規定，宣告沒收銷燬之；其
    販賣第一級毒品與丙○○六次，每次一千，計六千元；販賣
    辛○○部分，依辛○○所述雖為十五次以上，惟因確實次數
    無法確認，本院以對被告最有利之十五次計算，每次一千元
    ，計一萬五千元；甲○○部分，依其所陳為四至五次，本院
    依相同法理，認定為四次，每次一千元，計四千元，故其販
    賣第一級毒品海洛因共得二萬五千元；又販賣第二級毒品安
    非他命戊○○一次五百元，此二部分之販賣毒品所得，依毒
    品危害防制條例第十九條第一項，應諭知沒收，如全部或一
    部不能沒收時，以被告之財產抵償之。末查，手機一支（
    000000 0000）為被告所有，供犯罪所用之物，業經其供明
    在卷，依刑法第三十八條第一項第二款宣告沒收。另有扣案
    注射針筒二支，因與被告所涉販賣毒品罪無關，宜由被告另
    案施用毒品部分依法處理，附此敘明。
據上論結，應依刑事訴訟法第299條第1項前段、毒品危害防制條
例第4條第1.2項、第8條第2項、第18條第1項前段、第19條第1項
、刑法第11條前段、第56條、第51條第4款、第37條第1項、第38
第1項第2款判決如主文。
本案經檢察官己○○到庭執行職務。
中    華    民    國    95    年     1    月     5   日
                  刑事第三庭  審判長法  官  陳振謙
                                    法  官  鍾邦久
                                    法  官  王慧娟
以上正本證明與原本無異。
如不服本判決，應於收受送達後10日內向本院提出上訴書狀（應
附繕本）。
                                    書記官  黃雅雲
中    華    民    國    95    年     1   月      5   日
附錄本案論罪科刑法條全文
毒品危害防制條例第四條第一項、第二項
製造、運輸、販賣第一級毒品者，處死刑或無期徒刑；處無期徒
刑者，得併科新臺幣一千萬元以下罰金。
製造、運輸、販賣第二級毒品者，處無期徒刑或七年以上有期徒
刑，得併科新臺幣七百萬元以下罰金。
毒品危害防制條例第八條第二項
轉讓第二級毒品者，處六月以上五年以下有期徒刑，得併科新臺
 幣七十萬元以下罰金。
附表一：被告販賣第一級毒品海洛因之時、地
  ┌──┬────────────┬────┬──────┬────┐
  │編號│販賣海洛因之時、地      │販售對象│（每次）價格│ 次數   │
  ├──┼────────────┼────┼──────┼────┤
  │    │93年3.4月間             │丙○○  │1000元      │6次     │
  │１  ├────────────┴────┴──────┴────┤
  │    │地點：被告臺南市○○街28巷16號住處                        │
  ├──┼────────────┬────┬──────┬────┤
  │    │94年2-3月間(即過年後)   │辛○○  │1000元      │15次以上│
  │２  ├────────────┴────┴──────┴────┤
  │    │地點：被告前揭住處或住處附近                              │
  ├──┼────────────┬────┬──────┬────┤
  │    │94年4月中旬起至94年5月初│甲○○  │1000元      │4-5次   │
  │３  ├────────────┴────┴──────┴────┤
  │    │地點：某不詳地址之電動玩具店                              │
  └──┴─────────────────────────────┘
附表二：被告販賣第二級毒品安非他命之時、地
  ┌──┬────────────┬────┬──────┬────┐
  │編號│販賣安非他命之時、地    │販售對象│（每次）價格│ 次數   │
  ├──┼────────────┬────┬──────┬────┤
  │    │94年4月上旬某日         │戊○○  │500元       │1次     │
  │１  ├────────────┴────┴──────┴────┤
  │    │地點：台南市開元陸橋下                                    │
  └──┴─────────────────────────────┘
附表三：被告轉讓第二級毒品安非他命之時、地
  ┌──┬────────────┬────┬──────┬────┐
  │編號│販賣轉讓安非他命之時、地│轉讓對象│（每次）價格│ 次數   │
  ├──┼────────────┼────┼──────┼────┤
  │    │93年3月間               │丙○○  │無          │1次     │
  │１  ├────────────┴────┴──────┴────┤
  │    │地點：被告臺南市○○街8巷16號住處                         │
  └──┴─────────────────────────────┘
附表四
┌─┬───┬───┬──────┬──────┬───┐
│編│ 品名 │數量  │ 鑑定報告   │ 鑑定結果   │特殊狀│
│號│      │      │   文號     │            │況註記│
├─┼───┼───┼──────┼──────┼───┤
│  │      │      │ 法務部調查 │ 淨重       │      │
│  │      │      │ 局94年7月15│ 0.07公克   │      │
│１│海洛因│  1包 │ 日調科壹字 │（空包裝重  │      │
│  │      │      │ 第000000000│ 0.18公克） │      │
│  │      │      │ 號         │            │      │
├─┼───┼───┼──────┼──────┼───┤
│  │      │      │ 法務部調查 │ 淨重       │      │
│  │      │      │ 局93年6月29│0.16公克（空│      │
│２│安非他│  1包 │ 日調科壹字 │  裝袋重0.23│      │
│  │命    │      │ 第00000000 │公克）      │      │
│  │      │      │ 130號      │            │      │
└─┴───┴───┴──────┴──────┴───┘


司法院資訊處製作；財團法人民間司法改革基金會備份。
